【裁判字號】    97,台非,567
【裁判日期】    971218
【裁判案由】    違反電子遊戲場業管理條例
【裁判全文】
最高法院刑事判決              九十七年度台非字第五六七號
上  訴  人  最高法院檢察署檢察總長
被      告  甲○○
上列上訴人因被告違反電子遊戲場業管理條例案件，對於台灣桃
園地方法院中華民國九十六年十二月十二日第一審確定簡易判決
（九十六年度桃簡字第二三七０號；聲請簡易判決處刑案號：台
灣桃園地方法院檢察署九十六年度偵字第一八五五二號），認為
違背法令，提起非常上訴，本院判決如下：
    主  文
上訴駁回。
    理  由
非常上訴理由稱：「按判決不適用法則或適用法則不當者，為違
背法令，刑事訴訟法第三百七十八條定有明文。又犯罪依中華民
國九十六年罪犯減刑條例減刑者，除該條例另有規定外，僅犯罪
在中華民國九十六年四月二十四日以前者始有適用，該條例第二
條定有明文。本件被告犯罪時間既在九十六年七月十七日至同月
二十四日中午十二時十分止，顯不得以上開條例減刑。詎原審判
決處被告拘役拾日，如易科罰金，以新台幣貳仟元折算壹日，
減為拘役拾伍日，如易科罰金，以新台幣貳仟元折算壹日，即有
適用法則不當之違法，爰依刑事訴訟法第四百四十一條、第四百
四十三條提起非常上訴，以資糾正。」等語。
本院按：非常上訴，乃對於審判違背法令之確定判決所設之非常
救濟程序，以統一法令之適用為主要目的。必原判決不利於被告
，經另行判決；或撤銷後由原審法院更為審判者，其效力始及於
被告。此與通常上訴程序旨在糾正錯誤之違法判決，使臻合法妥
適，其目的係針對個案為救濟者不同。兩者之間，應有明確之區
隔。刑事訴訟法第四百四十一條對於非常上訴係採便宜主義，規
定「得」提起，非「應」提起。故是否提起，自應依據非常上訴
制度之本旨，衡酌人權之保障、判決違法之情形及訴訟制度之功
能等因素，而為正當合理之考量。除與統一適用法令有關；或該
判決不利於被告，非予救濟，不足以保障人權者外，倘原判決尚
非不利於被告，且不涉及統一適用法令，即無提起非常上訴之必
要性。亦即，縱有在通常程序得上訴於第三審之判決違背法令情
形，並非均得提起非常上訴。所謂與統一適用法令有關，係指涉
及法律見解具有原則上之重要性者而言。詳言之，即所涉及之法
律問題意義重大而有加以闡釋之必要，或對法之續造有重要意義
者，始克相當。倘該違背法令情形，尚非不利於被告，且業經本
院著有判例、判決或作成決議、決定予以糾正在案，實務上並無
爭議者，對於法律見解並無原則上之重要性或爭議，即不屬與統
一適用法令有關之範圍，殊無反覆提起非常上訴之必要性。檢察
總長如予提起，本院自可不予准許，此為本院最新之見解。本件
被告甲○○犯罪時間為民國九十六年七月十七日至同月二十四日
中午十二時十分止，係在中華民國九十六年罪犯減刑條例所定減
刑基準日即九十六年四月二十四日以後，不符合該條例所定之減
刑要件，原確定判決竟予以減刑，顯然違背法令。案經確定，非
常上訴意旨執以指摘，並非無見。但衡酌原判決結果尚非不利於
被告，且於法律見解之統一，欠缺原則上之重要性，客觀上難認
有給予非常救濟之必要性，依上說明，自應認本件非常上訴為無
理由，予以駁回。
據上論結，應依刑事訴訟法第四百四十六條，判決如主文。
中    華    民    國  九十七  年   十二   月   十八   日
                      最高法院刑事第十一庭
                          審判長法官  花  滿  堂
                                法官  黃  正  興
                                法官  陳  東  誥
                                法官  林  錦  芳
                                法官  洪  昌  宏
      本件正本證明與原本無異
                                      書  記  官
中    華    民    國  九十七  年  十二    月  二十五  日
                                                      v


司法院資訊處製作；財團法人民間司法改革基金會備份。
